【裁判字號】    96,訴,2845
【裁判日期】    971217
【裁判案由】    槍砲彈藥刀械管制
【裁判全文】
臺灣板橋地方法院刑事判決              96年度訴字第2845號
公  訴  人  臺灣板橋地方法院檢察署檢察官
被      告  甲○○
指定辯護人  本院公設辯護人乙○○
上列被告因違反槍砲彈藥刀械管制條例案件，經檢察官提起公訴
（96年度偵字第14225 號），本院判決如下：
    主  文
甲○○未經許可，持有可發射子彈具有殺傷力之改造手槍，累犯
，處有期徒刑年壹月，併科罰金新臺幣萬元，罰金如易服勞
役，以新臺幣壹仟元折算壹日，扣案之改造手槍壹枝（含彈匣壹
個，槍枝管制編號：0000000000號），沒收之。又未經許可，持
有子彈，累犯，處有期徒刑月，併科罰金新臺幣貳萬元，罰金
如易服勞役，以新臺幣壹仟元折算壹日，扣案之制式子彈貳顆、
土造子彈顆，均沒收之。應執行有期徒刑年貳月，併科罰金
新臺幣肆萬元，罰金如易服勞役，以新臺幣壹仟元折算壹日，扣
案之改造手槍壹枝（含彈匣壹個，槍枝管制編號：0000000000號
）、制式子彈貳顆、土造子彈顆，均沒收之。
    事  實
一、甲○○曾於民國91年間，因妨害風化案件，經臺灣彰化地方
    法院以92年度訴字第1372號判處有期徒刑5 月，並於93年6
    月7 日確定，甫於93年7 月26日易科罰金執行完畢（於本案
    均構成累犯）。詎仍不知悔改，其明知未經許可不得持有可
    發射金屬或子彈具有殺傷力之改造手槍及各式槍砲所使用之
    子彈，竟未經許可，於91年間某日，在臺中縣大肚鄉○○路
    305 巷18號住處，自真實姓名年籍不詳之成年人處同時取得
    可發射子彈具有殺傷力之仿BERETTA 廠92FS型半自動手槍製
    造，換裝土造金屬槍管而成之改造手槍1 枝（含彈匣1 個，
    槍枝管制編號：0000000000號）、不具殺傷力仿COLT廠半自
    動手槍，換裝土造金屬槍管而成之改造手槍1 枝（含彈匣1
    個、槍枝管制編號為0000000000）後，甲○○遂自彼時起未
    經許可持有上開手槍。復於96年5 月間，在臺北縣板橋市某
    處，向綽號「阿杰」真實姓名年籍不詳之成年男子購入制式
    子彈4 顆（含具殺傷力者3 顆及不具殺傷力者1 顆）、具殺
    傷力之土造子彈4 顆、不具殺傷力之改造子彈3 顆，甲○○
    遂自購入之彼時起持有上開具殺傷力之子彈。嗣於96年6 月
    13 日21 時55分許，在臺北縣泰山鄉○○路○ 段2 之2 號，
    為警持搜索票查獲，因而扣得上開手槍2 枝、子彈共11顆及
    盛裝上開不具殺傷力之改造手槍之黑色皮包1 個。
二、案經臺北縣政府警察局新莊分局報告臺灣板橋地方法院檢察
    署檢察官偵查起訴。
    理  由
一、證據能力：
(一)、扣案之上開槍枝及子彈，係臺北縣政府警察局新莊分局警員
    經臺北縣泰山鄉○○路○ 段2 之2 號之承租人黃珠之自願
    同意受搜索後，而至上址執行搜索時所扣得，此有自願受搜
    索同意書、臺北縣政府警察局新莊分局搜索扣押筆錄、扣押
    物品目錄表各1 份在卷可稽，故依法定搜索程序所取得之物
    ，依法得做為證據。
(二)、按司法警察等偵查輔助人員於案件未移送檢察官偵辦前之調
    查犯罪階段，先行將證物送請檢察機關概括選任之專責鑑定
    機關實施鑑定，基於檢察一體原則，該鑑定機關亦應視同受
    承辦檢察官所選任或囑託而執行鑑定業務，其等出具之書面
    鑑定報告乃現行刑事訴訟法第206 條所定之鑑定人書面報告
    ，屬傳聞證據法則之例外，應具有證據能力。查本件承辦警
    員於移送檢察官偵查前之調查犯罪階段，將扣案改造手槍2
    支、制式子彈4 顆、改造子彈7 顆等物送請內政部警政署刑
    事警察局進行該槍枝、子彈有無殺傷力之鑑定，該鑑定機關
    所出具之卷附96 年7月2 日刑鑑字第0960092684號槍彈鑑定
    書，自有證據能力，合先敘明。
二、上揭事實，業據被告甲○○於警詢、偵查及本院審理時坦承
    不諱，復經證人即執行搜索及負責詢問被告之警員黃柏松於
    本院審理時證述明確，並有搜索扣押筆錄、扣押物品目錄表
    各1 份、臺北縣政府警察局槍枝初步檢視報告表2份 、現場
    暨扣押物品蒐證照片12幀在卷可稽，及上開手槍2 支、子彈
    11顆扣案可資佐證。又扣案之上開手槍2 支、子彈11顆，經
    內政部警政署刑事警察局以性能檢視法、試射法鑑驗結果，
    認(一)送鑑手槍2 枝：(1)1 枝（槍枝管制編號為0000000000）
    ，認係改造手槍，由仿COLT廠半自動手槍製造之槍枝，換裝
    土造金屬槍管而成，扳機功能喪失，無法供擊發子彈使用，
    認不具殺傷力；(2)1 枝（槍枝管制編號為0000000000號），
    認係改造手槍，由仿BERETTA 廠92FS型半自動手槍製造之槍
    枝，換裝土造金屬槍管而成，擊發功能正常，可供擊發適用
    子彈使用，研判具殺傷力；(二)送鑑子彈11顆，其中(1)4 顆，
    認均係口徑9mm 制式子彈，採樣2 顆試射，1 顆，可擊發，
    認具殺傷力，1 顆無法擊發，認不具殺傷力，鑑餘2 顆；(2)
    4 顆，認均係土造子彈，具直徑6.8 ±0.5mm 金屬彈頭，採
    樣1 顆試射，可擊發，認具殺傷力；(3)3 顆，認均係改造子
    彈，由金屬彈殼加裝直徑6.6 ±0.5mm 金屬彈頭而成，採樣
    顆試射，雖可擊發，惟發射動能不足，認不具殺傷力，此有
    該局96年7 月2 日刑鑑字第0960092684號槍彈鑑定書1 份在
    卷可按。被告之任意性自白有上開證據可佐，核與事實相符
    ，本案事證已臻明確，被告犯行堪以認定。
三、核被告所為係犯槍砲彈藥刀械管制條例第8 條第4 項之未經
    許可持有可發射子彈具有殺傷力之改造手槍罪、同條例第12
    條第4 項之未經許可持有子彈罪。又按未經許可持有槍、彈
    ，其持有之繼續，為行為之繼續，亦即一經持有槍、彈，罪
    已成立，但其完結須繼續至持有行為終了時為止；持有行為
    繼續中，法律縱有變更，但其行為既繼續實施至新法施行以
    後，自無行為後法律變更而須比較新舊法之可言（最高法院
    88年台上字第7012號、90年台上字第4773號、91年台上字第
    6775號判決可資參照）。查本件被告係自91年間某日起持有
    上開改造手槍，其持有行為繼續至96年6 月13日，而槍砲彈
    藥刀械管制條例係於94年1 月26日經總統公布修正，而於同
    年1 月28日生效施行，其犯行即應直接適用修正後之槍砲彈
    藥刀械管制條例第8 條第4 項規定論處，公訴意旨認94年1
    月26日修正公布之槍砲彈藥刀械管制條例，係於被告行為後
    始修正，而有比較新舊法之問題，容有誤會。而其間刑法關
    於易服勞役、累犯、併科沒收等雖曾於95年7 月1 日起修正
    施行，惟亦因被告行為繼續至新法施行以後，依照前開說明
    ，並無新舊法比較適用之問題，亦併予敘明。而被告所犯上
    開二罪，犯意各別，行為互殊，應予分論併罰。復按持有槍
    枝、子彈罪屬行為繼續之繼續犯，其持有起始至查獲為止，
    犯罪行為均在繼續中，其違法性及可罰性亦未可終止，所為
    持有犯行若橫跨前案有期徒刑執行完畢之前後，既未逾5 年
    ，仍屬累犯（最高法院89年度台上字第392 號判決參照）；
    查被告前受有如事實欄所載罪刑宣告及執行紀錄，此有臺灣
    高等法院被告前案紀錄表在卷可憑，被告於有期徒刑執行完
    畢後五年內故意再犯有期徒刑以上之上開二罪，均為累犯，
    各應依刑法第47條第1 項規定，加重其刑。爰審酌被告有如
    事實欄所述前科，此有上開前案紀錄表在卷可稽，足見其品
    行非佳、其犯罪動機、目的、手段、生活狀況、智識程度、
    又其未經主管機關許可擅自持有具殺傷力之槍彈，對社會治
    安顯有危害，兼斟酌其持有上開改造手槍之時間非短，且於
    犯後已知坦承犯行，態度尚屬良好等一切情狀，各量處如主
    文所示之刑，併諭知罰金如易服勞役之折算標準，及定其應
    執行之刑暨諭知罰金如易服勞役之折算標準。
四、有關沒收之諭知：
    扣案之改造手槍1 枝（含彈匣1 個，槍枝管制編號：000000
    0000號），具有殺傷力，屬違禁物，應依刑法第38條第1 項
    第1 款之規定宣告沒收；又扣案之制式子彈4 顆，經採樣2
    顆試射，1 顆可擊發具殺傷力，惟該顆子彈業經鑑驗試射，
    已擊發而不復具殺傷力，已非屬違禁物，故無從依法併予宣
    告沒收，其中1 顆無法擊發不具殺傷力，至於剩餘2 顆制式
    子彈應認具有殺傷力，屬違禁物，亦應依法宣告沒收。再扣
    案之土造子彈4 顆，經採樣1 顆試射，可擊發具殺傷力，惟
    該顆子彈業經鑑驗試射，已擊發而不復具殺傷力，已非屬違
    禁物，故無從依法併予宣告沒收；至於剩餘3 顆土造子彈應
    認具有殺傷力，屬違禁物，亦應依刑法第38條第1 項第1 款
    規定宣告沒收。另扣案之黑色皮包雖係被告所有，係盛裝上
    開不具殺傷力之改造手槍，並非供被告犯本罪所用之物，無
    從併予諭知沒收，附此陳明。
五、雖公訴意旨尚以：被告於91年間某日，在臺中縣大肚鄉○○
    路305 巷18號住處，以其購得之道具槍換裝土造金屬槍管及
    車通阻鐵，改造為具有殺傷力之仿BERETTA 廠92FS型半自動
    手槍製造，換裝土造金屬槍管而成之改造手槍1 枝（含彈匣
    1 個，槍枝管制編號：0000000000號），因認被告所為，係
    涉犯修正前槍砲彈藥刀械管制條例第11條第1 項之未經許可
    製造其他可發射金屬或子彈具有殺傷力之各式槍砲罪嫌等語
    。惟按犯罪事實應依證據認定之，無證據不得認定犯罪事實
    ；被告之自白不得作為有罪判決之唯一證據，仍應調查其他
    必要之證據，以察其是否與事實相符；又不能證明被告犯罪
    或其行為不罰者，應諭知無罪之判決，為刑事訴訟法第154
    條第2 項、第156 條第2 項、第301 條第1 項分別定有明文
    。又按事實之認定，應憑證據，如未能發現相當之證據，或
    證據不足以證明，自不能以推測或擬制之方法，為裁判之基
    礎，最高法院40年台上字第86號判例意旨、69年台上字第15
    31號判例意旨參照。公訴意旨認被告涉有此部分犯嫌，無非
    係以被告於警詢及偵查中之供述，及上開扣案物品為其主要
    論據。訊據被告固坦承持有上開槍枝，惟堅決否認有何製造
    改造手槍之犯行，並辯稱：扣案槍枝係伊於91年間經人介紹
    而購得，但伊並沒有去貫通槍管，伊之前之所以說有貫通阻
    鐵，是因為不用交代來源，警察有說明如果伊說槍是某人的
    ，就要說出來源，但我無法說明來源，警察說這樣的說法筆
    錄作不完，當時有不同的警察來與伊溝通，確認伊的說法，
    經伊思考後才這樣說等語。經查：
(一)、固然被告於警詢及偵查中陳稱：上開槍枝係伊自己在5 至6
    年前在台中唸書時，在台中縣大度鄉住處，自己用購買來的
    道具槍改造而來，查獲當時伊正在拆解及修理伊所有之改造
    90手槍等語（見偵查卷第10頁、第40頁），惟被告於本院審
    理時已推翻前詞，並否認有何將槍枝予以改造之未經許可製
    造可發射金屬或子彈具有殺傷力之手槍犯行。且被告於警詢
    及偵查中並未供述其係對扣案槍枝的何部分組件進行改造，
    又係以何種工具、方法進行改造，是以，被告於警詢及偵查
    中自白之情節是否屬實，仍應調查其他必要之證據為佐，尚
    難逕採為對被告不利認定之唯一證據。
(二)、又訊據證人黃珠於警詢時僅證稱：伊只看到被告坐在沙發
    上把玩手中拿著的1 枝槍，不知道有沒有拆解開來，伊不知
    道該槍枝是何人所有等語（見偵查卷第13頁），則證人黃
    珠之證述至多僅證明被告持有上開扣案槍枝乙節。而證人丙
    ○○○○於本院審理時證稱：伊有負責詢問被告被告於警詢
    時並沒有說明改造槍枝之方式，查獲現場沒有發現改造工具
    ，被告只說是年輕時在台中改槍管的，才帶上台北，查獲被
    告時有看到被告在拆槍管，後來有當場叫被告裝回去等語（
    見本院97年1 月2 日審判筆錄第3 至5 頁），則證人黃柏松
    之證述亦僅證明被告事後有將槍管裝回之事實。故上開證人
    證詞均未無足認定被告有何製造槍枝之行為。
(三)、況且，警方於查獲現場並未扣得任何被告持以改造槍枝之工
    具，亦未採集任何車通阻鐵所可能遺留下的鐵屑等相關跡證
    。而卷附槍彈鑑定書亦僅能證明被告所持有之扣案槍枝中有
    1 枝手槍（槍枝管制編號：0000000000號），係由仿
    BERETTA 廠92FS型半自動手槍製造，換裝土造金屬槍管而成
    ，擊發功能正常可供擊發適用子彈使用，認具殺傷力乙節，
    然而，仍無從直接證明上開槍枝係由被告換裝土造金屬槍管
    及車通阻鐵而製造成具有殺傷力之槍枝。此外，復查無其他
    積極證據證明被告有何製造槍枝犯行，則起訴書逕認被告係
    將購得之道具槍換裝土造金屬槍管及車通阻鐵予以改造，製
    造成為具有殺傷力之改造手槍乙節，並非有據。尚不得僅以
    被告於警詢、偵查中之自白作為有罪判決之唯一證據，被告
    此部分犯行尚屬不能證明，本應為無罪之諭知。惟公訴意旨
    認被告持有可發射子彈具有殺傷力之改造手槍之行為，為製
    造可發射子彈具殺傷力之改造手槍行為所吸收，有實質上一
    罪關係，爰不另為無罪之諭知，附此陳明。
據上論斷，應依刑事訴訟法第299 條第1 項前段，槍砲彈藥刀械
管制條例第8 條第4 項、第12條第4 項，刑法第11條前段、第47
條第1 項、第42條第3 項、第51條第5 款、第7 款、第38條第1
項第1 款，判決如主文。
本案經檢察官丁○○到庭執行職務。
中    華    民    國    97    年    12    月    17    日
                刑事第十八庭  審判長法  官  林淑婷
                                    法  官  邱景芬
                                    法  官  饒金鳳
以上正本證明與原本無異。
如不服本判決，應於送達後十日內，向本院提出上訴書狀，並應
敘述具體理由；其未敘述上訴理由者，應於上訴期間屆滿後二十
日內向本院補提理由書（均須按他造當事人之人數附繕本）「切
勿逕送上級法院」。
                                    書記官  莊川億
中    華    民    國    97    年    12    月    18    日
附錄本案論罪科刑法條全文：
槍砲彈藥刀械管制條例第8 條
未經許可，製造、販賣或運輸鋼筆槍、瓦斯槍、麻醉槍、獵槍、
空氣槍或第4 條第1 項第1 款所定其他可發射金屬或子彈具有殺
傷力之各式槍砲者，處無期徒刑或5 年以上有期徒刑，併科新臺
幣1 千萬元以下罰金。
未經許可，轉讓、出租或出借前項所列槍枝者，處5 年以上有期
徒刑，併科新臺幣1 千萬元以下罰金。
意圖供自己或他人犯罪之用，而犯前二項之罪者，處無期徒刑或
7 年以上有期徒刑，併科新臺幣1 千萬元以下罰金。
未經許可，持有、寄藏或意圖販賣而陳列第1 項所列槍枝者，處
3 年以上10年以下有期徒刑，併科新臺幣700 萬元以下罰金。
第 1 項至第 3 項之未遂犯罰之。
槍砲彈藥刀械管制條例第12條第4 項
未經許可，持有、寄藏或意圖販賣而陳列子彈者，處5 年以下有
期徒刑，併科新台幣 300 萬元以下罰金。


司法院資訊處製作；財團法人民間司法改革基金會備份。
